【裁判字號】    99,再易,14
【裁判日期】    991026
【裁判案由】    再審之訴
【裁判全文】
臺灣臺中地方法院民事判決              99年度再易字第14號
再審原告    甲○○
再審被告    乙○○
上列當事人間請求排除侵害事件，再審原告對於民國99年8月20
日本院99年度簡上字第72號第二審確定判決提起再審之訴，本院
判決如下：
    主      文
再審之訴駁回。
再審訴訟費用由再審原告負擔。
    事實及理由
壹、程序方面：
    按再審之訴，應於三十日之不變期間內提起。前項期間，自
    判決確定時起算，判決於送達前確定者，自送達時起算；其
    再審之理由發生或知悉在後者，均自知悉時起算。但自判決
    確定已逾五年者，不得提起，民事訴訟法第500條第1項、第
    2項定有明文。本件再審原告對本院99年度簡上字第72號確
    定判決（下稱原確定判決）提起再審之訴，本院首應審查再
    審原告有無在法定不變期間內提起本件再審之訴。經查：原
    確定判決前於民國99年8月25日送達再審原告，有送達證書
    附於上開卷宗可稽，並已確定在案，此經本院調取該案卷核
    閱無誤；而再審原告係於99年9月15日提起本件再審之訴，
    此有民事再審狀上之收文戳章在卷足憑，是以再審原告提起
    本件再審之訴未逾30日之不變期間，合先敘明。
貳、實體方面：
一、再審原告主張：
  (一)再審原告於民國97年3月20日，經由臺中地方法院民事執行
    處拍賣取得訴外人張晴所有坐落臺中縣大里市○○段447地
    號土地、其上1643建號建物即門牌臺中縣大里市○○路565
    巷6之12號12樓房屋及共用部分即同段1687建號建物應有部
    分100000分之381（下稱系爭不動產）。系爭不動產由廣三
    建設股份有限公司（下稱廣三建設公司  ）建築完成，出售
    予訴外人林樂怡時，地下層編號35號停車位（下稱系爭停車
    位）已含於同段1687建號建物共有部分之權利範圍中，嗣後
    再移轉與訴外人張晴，後由再審原告拍賣取得，故再審原告
    購入系爭不動產，其取得之共有部分應包含系爭停車位。惟
    經再審原告向大智花園城大樓管理委員會詢問後，卻發現再
    審被告占有系爭停車位，再審原告因而提起排除侵害訴訟，
    請求再審被告返還系爭停車位。
  (二)按使用權為所有權之積極權能之一，不得與所有權分離而單
    獨為買賣標的。又地下室車位共同使用部分，與建物專有部
    分，具有密切不可分之主從關係，建物專有部分所有人不得
    將共同使用部分之車位使用權單獨出售他人，或保留車位使
    用權而將建物專有部分出售他人，最高法院87年度台上字第
    2199號民事判決要旨參照。另由廣三建設公司製作之停車位
    權利證明書所記載「七、權利移轉之限制：本車位使用權應
    隨同主建物移轉，不得單獨移轉。」由此可知，按照當時之
    分管協議，即要求車位使用權應隨同主建物移轉。第一審判
    決亦認同上開見解，判決再審被告應將系爭車位騰空返還予
    再審原告。
  (三)嗣經再審被告提起上訴，原確定判決認為停車位之使用權可
    為單獨轉讓之標的；又廣三建設公司製作之停車位權利證明
    書所載移轉之限制，應限縮為可轉讓與該社區之區分所有權
    人，故系爭停車位由張晴轉讓與黃建章、再由黃建章轉讓與
    再審被告核無不法，再審被告占有系爭停車位時具合法權源
    ，廢棄第一審判決，且本案不得上訴。
  (四)然查，原確定判決雖肯認車位使用權可單獨為買賣標的於區
    分所有權人之間轉讓，惟其中黃建章並非大智花園城社區之
    區分所有權人，故縱有再審被告出具之車位買賣契約，依原
    確定判決之見解，黃建章仍無合法權源單獨取得該社區之停
    車位甚明，是黃建章對系爭停車位並無出售、讓與權利可言
    ，再審被告亦無從黃建章處取得系爭停車位之使用權，應可
    認定，從而，原確定判決認定再審被告主張稱黃建章已將系
    爭停車位轉讓與再審被告，故系爭停車位現由再審被告取得
    合法占有等語，恐有判決理由與主文互相矛盾之處。為此，
    爰依民事訴訟法第496條第1項第2款提起再審之訴，並聲明
    ：1.原確定判決廢棄；2.再審被告應將系爭停車位騰空交還
    再審原告；3.第一、二審及前審訴訟費用均由再審被告負擔
    。
二、按民事訴訟法第496條第1項第2款所謂：判決理由與主文顯
    有矛盾，係指判決依據當事人主張之事實，認定其請求或對
    造抗辯為有理由或無理由，而於主文為相反之諭示，且其矛
    盾為顯然者而言，最高法院80年台再字第130號民事判例可
    資參照。本件再審原告雖主張原確定判決雖針對大智花園城
    社區之停車位使用權限縮解釋，認定可單獨為買賣標的轉售
    與區分所有權人間，然卻判決再審被告從非區分所有權人黃
    建章處所購得之車位，具有正當合法權源，實有判決理由與
    主文互相矛盾云云。惟依再審原告上開所述，均屬原確定判
    決理由之說明，並未指出原確定判決之理由與主文有何矛盾
    之處。再者，原確定判決以大智社區花園城關於停車位使用
    權之分管契約，實際上並未禁止車位使用權在區分所有權人
    之間單獨移轉，而再審被告於96年1月1日向黃建章購買系爭
    停車位使用權，因再審被告亦為該社區區分所有權人，且擁
    有共用部分即同段1687建號100000分之228之權利範圍，系
    爭停車位使用權之移轉應屬有效，再審被告占有系爭停車位
    具有正當權源。又再審被告購得系爭停車位後亦已向管理委
    員會申請變更名冊，完成分管契約之變更，再審原告嗣後經
    本院民事執行處拍定取得系爭不動產，對該分管約定即屬可
    得而知，自應受該分管契約之拘束，因而認定再審原告本於
    所有物返還請求權，請求再審被告應將系爭停車位騰空交還
    再審原告，為無理由，不應准許，其假執行之聲請亦失所附
    麗，應併予駁回，並於主文諭示：「原判決廢棄。被上訴人
    在第一審簡易之訴及假執行之聲請均駁回。」其判決理由與
    主文，亦無顯有矛盾之情形。從而，再審原告主張原確定判
    決有民事訴訟法第496條第1項第2款之再審理由，自不足採
    。
三、綜上所述，本件再審之訴，顯無再審理由，爰依民事訴訟法
    第502條第2項規定，不經言詞辯論，逕以判決駁回之。
四、訴訟費用負擔之依據：民事訴訟法第78條。
中    華    民    國    99    年    10    月    26    日
                  民事第四庭  審判長法  官  李悌愷
                                    法  官  黃文進
                                    法  官  林筱涵
正本證明與原本無異。
本判決不得上訴。
中    華    民    國    99    年    10    月    26    日
                                    書記官

司法院資訊處製作；財團法人民間司法改革基金會備份。
